臺灣桃園地方法院刑事判決
110年度訴字第944號
公  訴  人  臺灣桃園地方檢察署檢察官 
被      告  莊子賢




上列被告因妨害自由案件，經檢察官提起公訴（109年度偵字第2
8235號），本院判決如下：
    主  文
莊子賢犯強制罪，處有期徒刑參月，如易科罰金，以新臺幣壹仟
元折算壹日；又犯剝奪他人行動自由罪，處有期徒刑陸月，如易
科罰金，以新臺幣壹仟元折算壹日。應執行有期徒刑捌月，如易
科罰金，以新臺幣壹仟元折算壹日。
    事  實
莊子賢於民國109年6月30日凌晨3時17分許前之某時，在桃園市○
○區○○街000號屋內(下稱振興街140號)，因與歐惠玲口角，竟先
後為下述行為：
一、基於強制之犯意，未經歐惠玲之同意，強行取走歐惠玲所有
    之OPPO牌A3手機(下稱OPPO手機)及歐惠玲住處之鑰匙，其並
    承此犯意，要求歐惠玲與其一同前往位於桃園市○○區○○○路0
    段000號之「JS商旅（捷適旅館）」(下稱旅館)，歐惠玲因
    想拿回OPPO手機及上開鑰匙，被迫答應，致歐惠玲就OPPO手
    機及上開鑰匙之權利行使受有妨害，並行上開無義務之事。
    其叫車後，不知情之陳韋盛駕駛計程車前來，其與歐惠玲至
    中原大學附近欲搭乘，其在上車前，還拿電擊棒對著歐惠玲
    按出聲音，再收入其隨身包包內。其與歐惠玲上車後，均未
    交談，於途中行經位於桃園市○○區○○路00號之「家家買」生
    活百貨店(下稱家家買百貨)時，其先下車購買繩子、膠帶及
    其他物品，歐惠玲趁隙手寫「歐惠玲 JS住宿」文字之紙條
    交與陳韋盛求救，陳韋盛見狀則將該紙條收下，嗣莊子賢帶
    著所購上開物品返回車上，陳韋盛繼續開車搭載其與歐惠玲
    ，於同日凌晨3時17分許抵達旅館。
二、莊子賢與歐惠玲於同日凌晨3時20分許一同入住旅館803號房
    (下稱旅館房間)後，其即要求歐惠玲將歐惠玲所持之APPLE
    牌手機(下稱APPLE手機)解鎖，撥打電話向歐惠玲友人借款
    給其，惟遭歐惠玲所拒，其心生不滿，竟另基於以其他非法
    方式剝奪他人行動自由之犯意，對靠著旅館房間門口之歐惠
    玲，脅稱「妳敢離開試試看」、「我會讓妳死的很難看」等
    語，於抓住歐惠玲手部後，持所購上開繩子及膠帶將歐惠玲
    雙手捆綁，致歐惠玲手部紅腫且先前接受手術所縫之縫線有
    部分裂開，其又將歐惠玲帶到廁所沖濕，並拿防狼噴霧噴歐
    惠玲，之後將歐惠玲拉出廁所，掐歐惠玲脖子，又拿水潑歐
    惠玲，致歐惠玲脖子與肩膀交會處呈紅腫狀(以上所涉傷害
    部分，均未據告訴），期間其並強取APPLE手機入己而妨害
    歐惠玲就該手機行使權利，歐惠玲遂心生畏懼，因恐遭莊子
    賢再行威嚇施暴而不敢抗拒離開，從而遭其以上開強暴、脅
    迫之非法方法剝奪行動自由，直至其友人來電，其才將歐惠
    玲鬆綁，將繩子掛在桌上、將使用過之膠帶揉成一團棄置於
    地，但歐惠玲因甫受上開對待，仍不敢離開旅館房間。適員
    警於同日凌晨3時33分許接獲陳韋盛報案，轉由桃園市政府
    警察局中壢分局普仁派出所（下稱普仁派出所）指派員警4
    名於同日凌晨4時7分許前往旅館，上開員警於徵得歐惠玲同
    意後，進入旅館房間勘查，莊子賢始將APPLE手機交給員警
    轉交歐惠玲，員警並將歐惠玲帶離。
    理  由
一、證據能力部分：
　　被告以外之人於審判外之陳述，雖不符前4條之規定，而經
    當事人於審判程序同意作為證據，法院審酌該言詞陳述或書
    面陳述作成時之情況，認為適當者，亦得為證據；當事人、
    代理人或辯護人於法院調查證據時，知有第159條第1項不得
    為證據之情形，而未於言詞辯論終結前聲明異議者，視為有
    前項之同意，刑事訴訟法第159條之4第1項、第2項分別定有
    明文。準此，因被告莊子賢對卷內事證之證據能力均表示「
    沒有意見」(本院訴字卷一第139頁)，其於本案言詞辯論終
    結前亦未聲明異議，視為同意被害人歐惠玲於109年6月30日
    警詢之陳述作為證據，而本院審酌此警詢陳述乃是歐惠玲於
    事發當日所作成(係員警將歐惠玲從旅館房間帶離後，直接
    於當日早上5時19分起至6時10分止，在普仁派出所製作)、
    乃是歐惠玲在記憶最為清楚之情況下所作成，此警詢陳述之
    外在環境與條件又無何不法或不當之情形存在，客觀上應具
    有較可信之特別情況，並為證明本案所必要(補足歐惠玲於
    本院作證時因記憶不清所述不清楚之情節)，爰認此警詢陳
    述有證據能力。
二、認定事實之證據及理由：
　　㈠訊據被告莊子賢固坦承有在振興街140號拿到歐惠玲的手機
      、一起與歐惠玲搭乘證人陳韋盛駕駛之計程車，途中自己
      下車到家家買百貨購買物品後再上車，於證人陳韋盛開車
      抵達旅館後，與歐惠玲一起下車，由歐惠玲於旅館櫃檯登
      記，其再與歐惠玲一起進入旅館房間，其有於旅館房間內
      用水潑歐惠玲，嗣員警到旅館房間內勘查，員警將歐惠玲
      帶走，其還將APPLE手機交給員警轉交歐惠玲，但否認有
      何強制、剝奪他人行動自由之犯行，辯稱：我沒有強制歐
      惠玲，也沒強制拿她的手機，是她自己要拿手機給我看的
      ，要證明她沒有盜刷我的信用卡。她是自願跟我去旅館的
      ，如果我有脅迫她，她為何沒向旅館櫃檯求救，事後還跟
      我碰面。她的傷勢是她自殘造成的，不是我造成的。我在
      旅館房間內只有用水潑她。在旅館房間內，我看她的手機
      ，當她看到我發現消費紀錄後，我就跟她互搶該手機，最
      後在我身上，警察到場勘查，看到我身上有該手機，我也
      將該手機拿出來還她了。這件是隔壁房客報警的等詞。然
      依下述說明，上開犯罪事實均堪認定。
　　㈠歐惠玲於109年6月30日警詢時、109年10月27日偵詢時陳稱
      、本院111年4月13日審判程序具結後證稱：被告是我的客
      人，後來成為朋友，在109年6月6日我向被告提分手，但
      因被告說要打電話給我男朋友說我在做甚麼工作，我就不
      敢分手。在109年6月30日，我跟被告有爭吵，被告要解鎖
      我的APPLE手機，我不願意，但我的OPPO手機跟住家鑰匙
      遭被告搶走，我搶不過被告。接著被告要我跟他去旅館，
      我因為想拿回我的手機跟鑰匙，也怕吵到別人，被迫同意
      一起出門，計程車是被告叫的。我上計程車前，司機有看
      見被告拿電擊棒。被告中途有下計程車去家家買百貨買繩
      子等東西，我乘機寫紙條向司機求救，請司機報警，司機
      看一下就將紙條收起來、點頭，沒多久被告就買完東西上
      車。我不直接離開，是因為我的上開手機跟鑰匙在被告身
      上，我也怕被告打電話給我男朋友。我跟被告在計程車上
      都沒講話。到旅館後，是用我名字開房，因為被告叫我用
      我的名字開。被告在進旅館房間後，一直要我解鎖APPLE
      手機，因為被告覺得在我身上花很多錢，被告最近要繳易
      科罰金的錢，要我解鎖APPLE手機後，跟我的朋友借錢給
      被告用，但我拒絕，接著被告生氣，就拿被告準備好的繩
      子、膠帶要綁我，我當時靠著旅館房間門口，被告對我威
      脅說，「你敢離開試試看」、「我會讓妳死得很難看」，
      接著被告抓我的手，用繩子綑綁我的雙手，綁很緊，不讓
      我離開，又帶我到廁所沖濕我，又拿著防狼噴霧噴我，被
      告把我從廁所拉出來後，被告有掐我脖子跟拿水潑我，後
      來是被告朋友打電話找被告，被告才將我鬆綁。被告朋友
      到旅館房間後又離開，之後警察才來。警察來旅館房間，
      將我跟被告隔開，要被告把我的東西交出來。警察帶我走
      後，警察有在普仁派出所對我拍照，有拍到我身上是濕的
      、我脖子等處有被告造成的傷、我手上的縫線也因為被告
      綑綁我而斷掉，卷內紙條的照片就是我所寫的上開紙條，
      卷內警察在房間拍到的繩子照片就是被告拿來綁我的繩子
      。之後我還是有回去找被告，要討回OPPO手機跟鑰匙，因
      鑰匙是我家的鑰匙，我沒鑰匙沒辦法回家，而OPPO手機是
      我平常工作要用。後來被告有還我等語(偵字卷第19至21
      頁、第107至第109頁反面、本院訴字卷一第200至213頁)
      。另關於犯罪事實一之發生地點，被告於本院上開審判程
      序表示是振興街140號後，歐惠玲當庭回稱記憶已模糊，
      參酌證人陳韋盛下述證述，應以振興街140號為準。
　　㈡證人陳韋盛於109年10月27日及110年2月2日之偵詢陳稱、1
      10年2月2日偵訊具結後證稱、本院111年3月23日審判程序
      具結後證稱：我是計程車司機，在109年6月30日凌晨3時1
      2分許接到公司派車，到振興街140號載被告跟歐惠玲，要
      到旅館。被告在上車前，手上拿電擊棒舉起來按一下，有
      按出聲音，我也有看到亮光，被告之後在上車前將電擊棒
      收入包包。被告跟歐惠玲在車上都沒講話。途中被告1人
      下車，到家家買百貨買東西，好像是買繩子，這時歐惠玲
      有遞1張紙條給我，上面寫「歐惠玲、JS住宿」，我有將
      紙條收起來，拍照給警察，我的理解是歐惠玲希望我報警
      。我在載他們時，不知道歐惠玲有受傷。在被告跟歐惠玲
      下車後，我就報警了(偵字卷第109頁反面至第111頁、第2
      93至297頁、本院訴字卷一第172至176頁)。
　　㈢證人即員警莊智強、林國仁、胡光昱、陳怡頻於110年2月2
      日偵詢陳稱、同日偵訊時具結後證稱：我們4位員警是接
      獲報案後，到旅館查看，看到旅館房間是登記歐惠玲的名
      字，然後到旅館房間敲門，歐惠玲開門說可以進去，我們
      就先請歐惠玲出來，員警莊志強跟胡光昱先進去，其他2
      位員警在門外陪歐惠玲。員警莊志強及胡光昱進去旅館房
      間看到繩子跟使用過而揉丟於地上的膠帶，被告說繩子是
      拿來吊衣服的。被告不同意員警看包包，員警就沒看被告
      包包。員警胡光昱進去浴廁，看到洗手台的水一直流，被
      告說是洗甚麼忘記關。被告說因為歐惠玲玩他的遊戲帳號
      花錢，所以他扣住歐惠玲的2支手機，有一支手機壞掉送
      去通訊行，他將另一支手機當場交給員警胡光昱，員警胡
      光昱後來將該支拿給歐惠玲。被告也說歐惠玲跟他是男女
      朋友關係，有同居，所以歐惠玲的鑰匙才會在被告家，員
      警莊志強請被告將鑰匙送到派出所給歐惠玲，但被告後來
      沒有來派出所。歐惠玲說她有2支手機在被告那邊想拿回
      來，當時歐惠玲緊張害怕、手抖，員警問她為何這麼害怕
      ，但她沒說。歐惠玲之後有講有在浴室被淋濕。後來歐惠
      玲到派出所，員警陳怡頻等人看到她脖子有抓痕、手部有
      紅紅的傷及手術縫線的痕跡(偵字卷第273至281頁)。
　　㈣且①109年6月30日凌晨3時15分許，歐惠玲以自己名義於旅
      館櫃檯登記旅館房間(房號為803)，被告在旁站著看，登
      記後被告與歐惠玲即一起步入房間，有住房紀錄查詢資料
      、刑案現場照片在卷可查(偵字卷第185至187頁、第49至5
      1頁)。②證人陳韋盛於109年6月30日凌晨3時33分報案，經
      桃園市政府警察局勤務指揮中心受理，報案內容為剛剛載
      到一對男女，男子下車買東西，女子交付一張紙條給司機
      ，應該是需要警方協助，嗣於同日凌晨3時49分許轉由普
      仁派出所員警到旅館處理，員警將歐惠玲帶返普仁派出所
      製作筆錄，有桃園市政府警察局勤務指揮中心受理報案紀
      錄表、職務報告在卷可考(偵字卷第47、第129頁)。④員警
      帶返歐惠玲至普仁派出所後，予以拍照，照片顯示歐惠玲
      之神情驚恐、左手前臂先前接受手術之縫線有部分裂開、
      右手手腕處有紅腫、脖子與肩膀交會處呈紅腫狀，下方並
      有抓痕，復有手寫「歐惠玲 JS住宿」之紙條照片附卷(各
      見偵字卷第131至135頁)。⑤上開員警到場時有開啟密錄器
      錄影，該密錄器錄影檔案於偵查中勘驗之結果顯示(偵字
      卷第215至255頁)：
　　　⑴歐惠玲跟隨員警走出旅館房間，被告躺臥於旅館房間內
        之床上，且員警問房是誰開的，被告回稱「房間不是我
        開的」，歐惠玲則「嗯」一聲回應，並經確認可讓員警
        進入。旅館房間內只有被告跟歐惠玲。被告對員警稱可
        以去廁所看，員警進入廁所看到洗手台之水龍頭開著，
        水一直流。員警問為何水一直打開，被告回稱「我剛剛
        按到的」，並不願說明事情經過。員警詢問能否查看被
        告包包，被告表示不願意。當員警發現房間內有繩子，
        被告答稱「我買的，我要晾衣服」、「我剛才買的喔」
        。
　　　⑵員警跟被告說歐惠玲想拿回手機且想離開，被告答稱「
        好啊」，被告就在被告包包內翻找手機，拿出手機遞給
        員警，被告確認這是歐惠玲的手機，並問員警「可以請
        她把錢還我嗎?」、「因為她玩我遊戲帳號的錢」，員
        警問稱「是不是還有一支手機?」，被告稱「對啊，可
        是她玩我遊戲帳號的錢，她沒給我啊」，員警表示應該
        歸還手機給歐惠玲時，被告答稱「民事法庭?那你叫她
        去刑事告我啊」、「哪個派出所」，員警表明「普仁派
        出所」。被告就起身，說摔掉了，可以拿錢賠償。當員
        警與歐惠玲確認手機情況時，被告又稱「摔壞掉了，我
        拿去修了嘛」、「我昨天拿去修了啦」。員警接著問「
        你是不是還有拿她的鑰匙?」、「她說家裡鑰匙啊，有
        嗎?」，被告答稱「她東西還在我家耶」，被告又稱跟
        歐惠玲是男女朋友吵架，員警回問「那她怎麼看起來這
        麼害怕?」，被告答稱「我怎麼知道，因為她有男朋友
        啊」。
　　　⑶旅館房間桌上有掛一條白色繩子。期間歐惠玲對員警問
        話，雖有回答，但因聲音過小又看起來很害怕，聽不清
        楚回答內容。員警又問被告關於歐惠玲鑰匙的事，被告
        答稱「在我家」，員警表示「她要回家，鑰匙在你那裏
        ，你要不要送來派出所一下」，被告答稱「好」。嗣被
        告先步出旅館房間搭電梯離去。在旅館房間門外，員警
        問歐惠玲「妳跟他是怎樣，現在人走了可以講，妳跟他
        是甚麼關係?」，歐惠玲答稱「原本是客人關係變成...
        (聲音過小聽不清楚)」，此時電梯又回來，電梯門開啟
        ，被告就站在電梯內看著，其中一名員警就陪被告搭下
        去。之後員警問歐惠玲「他剛是不是拿東西綁妳?」，
        歐惠玲答稱「嗯」，員警問「拿繩子還有?」，歐惠玲
        答稱「膠帶還有防狼噴霧器」，員警問「是不是還有一
        個電擊的東西?」，歐惠玲答稱「嗯」，員警問「是不
        是?因為妳要離開他不讓妳走?」，歐惠玲答稱「嗯」。
        員警問「因為妳要離開，他不讓妳走嗎?沒有、現在我
        們人已經支開了..我看妳手指受傷了，那應該也是被他
        弄的，對不對?」，歐惠玲答稱「...(聲音過小且疑似
        哭泣)2支手機」，員警與歐惠玲就手機為問答後，員警
        問「妳跟他，所以妳算是被他押過來的嗎還是?」，歐
        惠玲答稱「對」，嗣歐惠玲由員警載回派出所。
　　㈤上開證人所述，前後一致、互為補充、契合，與上開㈣之各
      該證據所顯示之時間、地點、人物、事件經過等內容並均
      相符，自堪採信，而足以認定上開犯罪事實。具體而言，
      依證人陳韋盛上開證述及上開紙條照片，已可認定歐惠玲
      係乘被告下車之空檔，遞交上開紙條求救，足見歐惠玲並
      非自願與被告前往旅館；依證人陳韋盛上開證述，歐惠玲
      在抵達旅館前，並無受傷等異狀，則在員警進入旅館房間
      將歐惠玲帶返派出所拍照存證，所拍得歐惠玲上開新傷、
      手術縫線部分有裂開之情形，自可認定係在房內所發生，
      而此等情形不但與歐惠玲所證稱遭被告綑綁雙手、掐脖過
      程中，按常理判斷可能傷及之身體部位吻合，亦有上開4
      名員警之證述、上開勘驗結果所顯示旅館房間內確有繩子
      掛在桌上、員警到場時僅有被告跟歐惠玲在內、房內地上
      遺留使用過而揉成一團之膠帶之情形相合，足認對歐惠玲
      下手者，就是被告；關於歐惠玲遭被告潑水部分，為被告
      所自承，並經歐惠玲證稱如上，復與房內洗手台之水龍頭
      開著水一直流，被告於上開勘驗結果自承是水他開的等節
      可以認定。再者，依上開勘驗結果，被告自承有拿走歐惠
      玲的2支手機及住家鑰匙，也因為被告要回去拿歐惠玲住
      家鑰匙，才答應員警所請，離開旅館房間，此與歐惠玲於
      員警在現場所問之回答亦屬相合。又歐惠玲因被告上開強
      制行為，已鼓起勇氣，趁被告不在計程車上的短時間內，
      遞上開紙條給證人陳韋盛求救，則歐惠玲之後在旅館，因
      被告在旁而未求救，亦無可怪。按理，任何人在封閉的房
      間內遭對方持繩子、膠帶綑綁雙手、遭水潑、遭掐脖子、
      遭噴防狼噴霧、手機遭搶、又遭對方嗆聲「你敢離開試試
      看」、「我會讓妳死的很難看」，當然會心生畏懼，喪失
      行動自由，此觀歐惠玲即使有數名員警前來查訪、陪同，
      當場仍極為害怕、緊張，聲音低微到聽不清楚，直到派出
      所拍照，神情仍屬驚恐，餘悸猶存，尤屬明白。況就被告
      先後強取歐惠玲手機部分，被告其實已於109年12月22日
      偵詢時供認：我沒有經過歐惠玲的同意就拿她手機(犯罪
      事實一，偵字卷第191頁)、我在旅館房間內有跟歐惠玲起
      口角，我就拿她的手機，我叫她解鎖手機，但她不願意，
      她要搶回去，我沒有讓她搶回去，我有拿水潑她(犯罪事
      實二，偵字卷第193頁)，更於同次偵訊確認：「我承認我
      未經歐惠玲同意拿取手機」(偵字卷第193頁反面)，自白
      情形明確。至於未能扣得防狼噴霧器及電擊棒，乃因被告
      拒絕交出包包給員警檢查之故；關於被告在房內有無使用
      電擊棒部分，因歐惠玲於上開勘驗結果中僅表示有繩子、
      膠帶跟防狼噴霧，並未明確提及電擊棒，且於員警所拍上
      開照片中，歐惠玲身上亦無因遭電擊棒電擊所生之傷害，
      就此不予認定。
　　㈥被告雖以前詞置辯，然查：①被告原已於上開偵詢坦稱，其
      有先後未經歐惠玲同意而各拿走歐惠玲1支手機之行為(共
      2支手機)，卻於本院110年10月30日訊問時改口否認而辯
      稱：是歐惠玲自己拿手機給我看，是她要證明甚麼事情，
      又於本院110年11月10日準備程序先翻稱：是歐惠玲把手
      機拿給我讓我使用，再翻稱：「是因為歐惠玲盜刷我的信
      用卡，我才拿她的手機」、「有經過歐惠玲同意」(本院
      訴字卷一第139頁)，復於本院111年4月13日審判程序改稱
      ：我總共只有在旅館拿歐惠玲1支手機而已。然而，其當
      時在員警查訪時係表明，其有拿走歐惠玲2支手機，1支摔
      壞送修，拿手機的目的是因歐惠玲玩遊戲帳號，為上開勘
      驗結果所清楚顯明。足見其歷次為卸責所述，竟是無一相
      符；②被告於上開偵詢表示沒有買繩子、膠帶，於本院110
      年11月10日準備程序改稱有買繩子跟膠帶，又於同次準備
      程序翻稱忘記有沒有買繩子，所述前後不定。然從上開勘
      驗結果可知，其表示繩子就是其買的。可見其隨案件進展
      ，心知繩子為本案重點之一，才改以忘記為應，顯現避重
      就輕之情；③被告於本院111年4月13日審判程序供稱歐惠
      玲的鑰匙是放在振興街140號，與上開勘驗結果相符，但
      其於上開審判程序設稱這是因為「歐惠玲忘記帶走」，此
      與其於上開偵詢、本院110年10月30日訊問時均全然否認
      有拿歐惠玲鑰匙之說詞，前後又是不一；④歐惠玲如何因
      被告行為受有新傷及手術縫線部分裂開、本案係證人陳韋
      盛報警，已有上開事證足為認定並詳述如上，則被告稱是
      歐惠玲之前自殘所造成、是房客報警，亦與上開事證相違
      而無可採，至於歐惠玲縱使於本案事畢之後，回去找其，
      實屬為取回手機、鑰匙之不得已之舉(手機是工作用、要
      有鑰匙才能開門回家)，亦不能動搖其所已犯下之罪行。
      綜上可見，被告所辯若非前後不一、避重就輕，即與上開
      事證相違，均無可採。　　　
三、論罪科刑：
　　㈠法律之解釋及適用：
　　　⒈刑法第304條所謂以脅迫使人行無義務之事或妨害人行使
        權利，係指以現實之加害相要脅，迫使人行具體無義務
        之事，或妨害人具體之權利行使；刑法第304條所指之
        強暴、脅迫，祇以所用之強脅手段足以妨害他人行使權
        利，或足使他人行無義務之事為已足，並非以被害人之
        自由完全受其壓制為必要（最高法院28年上字第3650號
        判例、85年度台非字第75號判決意旨參照）。就犯罪事
        實一，歐惠玲之自由雖未完全受壓制，但因OPPO手機、
        住家鑰匙遭被告強取，足認歐惠玲使用此等物品之權利
        行使已遭其妨害，且導致歐惠玲為取回此等物品，必須
        聽從其言，一同前往旅館而行此無義務之事，是其所為
        已構成此罪。
　　　⒉刑法第302條第1項、第304條第1項及第305條之罪，均係
        以人之自由為其保護之法益。而刑法第302條第1項之罪
        所稱之非法方法，已包括強暴、脅迫或恐嚇等一切不法
        手段在內。故如以非法方法剝奪他人行動自由行為繼續
        中，再對被害人施加恐嚇，或以恐嚇之手段迫使被害人
        行無義務之事或妨害被害人行使權利，則其恐嚇或強制
        之行為，仍屬非法方法剝奪行動自由之部分行為，應僅
        論以刑法第302條第1項之罪，無另成立同法第304條或
        第305條之罪之餘地（最高法院89年度台上字第780號、
        87年度台上字第619號、85年度台上字第5736號、93年
        度台上字第3309號判決意旨參照）。就犯罪事實二，被
        告雖有對歐惠玲出言恐嚇、強制取走APPLE手機等作為
        ，但此等作為均包括在其以綑綁雙手、潑水、掐脖、噴
        防狼噴霧等非法方法剝奪歐惠玲行動自由之行為範疇中
        ，應僅論以刑法第302條第1項之1罪。
　　㈡核被告所為，就犯罪事實一，係犯刑法第304條第1項之強
      制罪；就犯罪事實二，係犯刑法第302條第1項之剝奪他人
      行動自由罪。被告就上開犯行，犯意各別、行為互殊，應
      分論併罰(共2罪)。
　　㈢最高法院110年度台上大字第5660號裁定主文載明：「被告
      構成累犯之事實及應加重其刑之事項，均應由檢察官主張
      並具體指出證明之方法後，經法院踐行調查、辯論程序，
      方得作為論以累犯及是否加重其刑之裁判基礎。」，該裁
      定理由並明示，僅憑被告前案紀錄表，尚難認檢察官就此
      已具體指出證明方法而盡其實質舉證責任，且所謂檢察官
      應就被告累犯加重其刑之事項「具體指出證明方法」，係
      指檢察官應於科刑證據資料調查階段就被告之特別惡性及
      對刑罰反應力薄弱等各節，例如具體指出被告所犯前後數
      罪間，關於前案之性質（故意或過失）、前案徒刑之執行
      完畢情形（有無入監執行完畢、在監行狀及入監執行成效
      為何、是否易科罰金或易服社會勞動〔即易刑執行〕、易刑
      執行成效為何）、再犯之原因、兩罪間之差異（是否同一
      罪質、重罪或輕罪）、主觀犯意所顯現之惡性及其反社會
      性等各項情狀，俾法院綜合判斷個別被告有無因加重本刑
      致生所受刑罰超過其所應負擔罪責之情形，裁量是否加重
      其刑，以符合正當法律程序及罪刑相當原則之要求。再參
      酌司法院釋字第775號解釋意旨，若行為人於本案所為，
      形式上符合刑法第47條第1項規定所指之累犯條件，且就
      其前案與本案綜合觀察，顯示出其有特別惡性、刑罰感應
      力薄弱之具體情事（例如前案與本案犯罪之罪質相同、相
      類或有明確關聯），始得就本案裁量論其為累犯而加重其
      刑。準此，被告固有起訴意旨所指之故意犯詐欺罪，經判
      處有期徒刑7月確定，並於109年1月2日執行完畢出監之紀
      錄，然就該案，卷內僅有臺灣高等法院被告前案紀錄表可
      以考究，依上開見解，尚不能認檢察官就被告所犯本案，
      因有該案在前而構成累犯乙節，已盡舉證之責，況本案罪
      質屬妨害自由，與該案之罪質屬詐欺，有所不同，卷內亦
      無證據顯示該案與本案之罪有何明確關聯，本院於裁量後
      ，爰不認定其於本案為累犯而加重其刑。
　　㈣審酌被告僅因與歐惠玲口角，竟先、後對歐惠玲為上開強
      制、剝奪行動自由之行為，導致歐惠玲之權利行使受到妨
      害且行無義務之事，又讓歐惠玲因在旅館房間內遭其出言
      恐嚇、強制取走APPLE手機、遭其綑綁雙手、潑水、掐脖
      、噴防狼噴霧之非法方式惡劣對待，心生畏懼且失去行動
      自由，甚屬不該，其犯後且飾詞否認，態度不佳，並衡酌
      被告犯後未與歐惠玲和解，及歐惠玲於本院111年4月13日
      審判程序對量刑部分寬宏表示「沒有意見」之情形。兼衡
      其犯罪之動機、目的、較嚴重之犯罪手段及危害程度、暨
      其品行、智識程度與生活狀況等一切情狀，各量處如主文
      所示之刑，並均諭知易科罰金之折算標準。此外，其本案
      所犯罪名均屬妨害自由罪章之罪，罪質相類，先後行為之
      時間較為緊密，爰基於其責任非難重複程度、人格特質及
      矯治效益、定應執行刑之恤刑目的、罪刑相當與比例原則
      等情，定其應執行之刑如主文所示，亦諭知易科罰金之折
      算標準。
　　㈤被告以非法方法剝奪歐惠玲行動自由所用之上開繩子、電
      擊棒、防狼噴霧，雖均屬犯罪所用之物，然全未扣案，又
      非違禁物，迄今尚否存在、下落在哪，亦屬不明，縱使宣
      告沒收，嗣執行檢察官據以開啟刑事執行程序，最終結果
      很可能是徒然耗費有限且寶貴之司法資源而已，此與刑法
      第38條之2第2項及該條項之立法理由所示，沒收應符比例
      原則及訴訟經濟原則之旨，實有不合。況就此沒收宣告，
      就被告犯罪行為之不法、罪責及刑度之評價尚無直接影響
      ，也無助於沒收制度所欲達成之目的，可認上開物品均欠
      缺沒收之刑法上重要性，爰皆不宣告沒收。
據上論斷，應依刑事訴訟法第299條第1項前段，判決如主文。
本案經檢察官盧奕勳提起公訴，檢察官洪鈺勛到庭執行職務。
中　　華　　民　　國　　111 　年　　5 　　月　　11　　日
            刑事第十庭審判長法  官 林大鈞
                            法  官 陳愷璘
                            法  官 徐漢堂
以上正本證明與原本無異。
如不服本判決應於收受判決後20日內向本院提出上訴書狀，並應
敘述具體理由。其未敘述上訴理由者，應於上訴期間屆滿後20日
內向本院補提理由書(均須按他造當事人之人數附繕本)「切勿逕
送上級法院」。告訴人或被害人如對本判決不服者，應具備理由
請求檢察官上訴，其上訴期間之計算係以檢察官收受判決正本之
日期為準。
 　　　　　　　　　　　　　書記官　侯儀偵　　　　　　　
中　　華　　民　　國　　111 　年　　5 　　月　　12　　日
附錄本案論罪科刑法條全文
中華民國刑法第304條
以強暴、脅迫使人行無義務之事或妨害人行使權利者，處3年以
下有期徒刑、拘役或9千元以下罰金。
前項之未遂犯罰之。
中華民國刑法第302條
私行拘禁或以其他非法方法，剝奪人之行動自由者，處5年以下
有期徒刑、拘役或9千元以下罰金。
因而致人於死者，處無期徒刑或7年以上有期徒刑；致重傷者，
處3年以上10年以下有期徒刑。
第1項之未遂犯罰之。